【裁判字號】    97,交上易,27
【裁判日期】    970529
【裁判案由】    過失致死
【裁判全文】
臺灣高等法院高雄分院刑事判決        97年度交上易字第27號
上  訴  人  臺灣屏東地方法院檢察署檢察官
被      告  乙○○
選任辯護人  林石猛律師
            廖孟意律師
上列上訴人因被告過失致死案件，不服臺灣屏東地方法院96年度
交訴字第103 號中華民國96年12月31日第一審判決（起訴案號：
臺灣屏東地方法院檢察署96年度偵字第4856號），本院依簡式審
判程序判決如下：
     主  文
上訴駁回。
乙○○緩刑貳年。
     事  實
一、乙○○於民國96年3 月11日下午4 時30分許，駕駛車牌號碼
    2327-XC 自用小客車，沿屏東縣高樹鄉○○村○○路由東往
    西方向行駛，於行經該路段105 號前時，欲超越與其同向、
    於前方行駛之曾榮松所騎乘車牌號碼PHF-506 重型機車，原
    應注意汽車欲超越同一車道之前車時，需先按鳴喇叭2 單響
    或變換燈光1 次，待前行車駕駛人聽聞而減速靠邊或以手勢
    或亮右方向燈表示允讓後，後行車始得超越，超越時並應顯
    示左方向燈，且於前車左側保持半公尺以上之間隔超過，行
    至安全距離後，再顯示右方向燈駛入原行路線，而依當時天
    候晴、有日間自然光線、視距良好且路面無障礙物、無缺陷
    等情形，並無不能注意之情事，卻疏於注意及此，未待曾榮
    松所騎乘之機車減速靠邊或以手勢或亮右方向燈表示允讓，
    即貿然超車，復未保持安全距離，以致超車時撞擊曾榮松所
    騎乘之機車，曾榮松因而人車倒地，且受有頭部外傷併顱內
    出血及顱骨骨折等傷害而被送醫救治，惟曾榮松經送醫後仍
    於同日晚上8 時30分許不治死亡。而警方據報前往現場處理
    時，乙○○隨即向警員自首為肇事者。
二、案經曾榮松之妻甲○○○訴請臺灣屏東地方法院檢察署檢察
    官偵查起訴。
    理  由
一、上開事實，業據被告乙○○於偵查中、原審及本院審理時供
    承不諱，核與告訴人甲○○○於偵查中指訴之情節相符，並
    有道路交通事故調查報告(一)、(二)表、道路交通事故現場圖、
    屏東縣警察局里港分局處理相驗案件初步調查報告暨報驗書
    、車號查詢重型機車車籍、證號查詢機車駕駛人查詢單、診
    斷證明書、屏東縣警察局里港分局道路交通事故肇事人自首
    情形紀錄表、相驗筆錄、法醫驗斷書、相驗屍體證明書、臺
    灣省高屏澎區車輛行車事故鑑定委員會鑑定意見書、相驗報
    告書各1 份與現場、車損照片24幀在卷可稽。足認被告自白
    顯與事實相符，自得採為認定被告犯罪之證據。綜上所述，
    本件事證明確，被告之犯行，堪以認定。
二、按「汽車超車及讓車時，應依下列規定：欲超越同一車道之
    前車時，須先按鳴喇叭2 單響或變換燈光1 次，但不得連續
    密集按鳴喇叭或變換燈光迫使前車允讓；前行車駕駛人聞後
    行車按鳴喇叭或見後行車顯示超車燈光時，如車前路況無障
    礙，應即減速靠邊或表示允讓，並注意後行車超越時之行駛
    狀況；前行車減速靠邊或以手勢或亮右方向燈表示允讓後，
    後行車始得超越。超越時應顯示左方向燈並於前車左側保持
    半公尺以上之間隔超過，行至安全距離後，再顯示右方向燈
    駛入原行路線」，道路交通安全規則第101 條第1 項第3 款
    、第4 款、第5 款分別定有明文。被告駕駛汽車於道路上，
    既見同向於其前方有被害人所騎乘之上開機車，而仍超車，
    於超車時，本應依前揭規定，小心駕駛，竟未依規定，先按
    鳴喇叭2 單響或變換燈光1 次，待被害人曾榮松聽聞而減速
    靠邊或以手勢或亮右方向燈表示允讓後，後行車始得超越，
    超越時並應顯示左方向燈，且於前車左側保持半公尺以上之
    間隔超過，行至安全距離後，再顯示右方向燈駛入原行路線
    ，而依當時天候晴、有日間自然光線、視距良好且路面無障
    礙物等情形，並無不能注意之情事，被告卻疏於注意及此，
    未待曾榮松所騎乘之機車減速靠邊或以手勢或亮右方向燈表
    示允讓，即貿然超車，復未保持安全距離，而撞擊曾榮松所
    騎乘之機車，致曾榮松因傷斃命。是被告之違規行車，與曾
    榮松之死亡，顯有相當因果關係，應負過失致人於死之罪責
    。核被告所為，係犯刑法第276 條第1 項過失致人於死罪。
    又被告於肇事後向警報案，接受偵訊並坦承肇事，有屏東縣
    警察局里港分局道路交通事故肇事人自首情形紀錄表在卷可
    佐，其對於未發覺之犯罪自首而受裁判，爰依刑法第62條前
    段減輕其刑。
三、原審因而適用刑法第276 條第1 項、第41條第1 項前段、第
    62條前段，中華民國96年罪犯減刑條例第2 條第1 項第3 款
    、第7 條、第9 條之規定，並審酌被告一時疏忽，致被害人
    曾榮松死亡，造成被害人家屬痛苦至鉅，犯罪情節非輕，且
    尚未與被害人達成和解，及被告尚無前科犯行，犯後坦承犯
    行，態度良好等一切情狀，量處有期徒刑1 年。並認被告之
    犯罪時間在96年4 月24日以前，符合減刑條件，應依中華民
    國96年罪犯減刑條例第2 條第1 項第3 款規定，減為有期徒
    刑6 月，並諭知如易科罰金，以新台幣1 千元折算1 日。經
    核原判決認事用法並無不合，量刑亦屬適度，公訴人上訴意
    旨，指摘原判決量刑過輕不當，為無理由，應予駁回。
四、查被告前未曾受有期徒刑以上刑之宣告，有臺灣高等法院被
    告前案紀錄表在卷可稽。茲因一時疏失，觸犯刑章，且於本
    院審理中已與告訴人達成民事和解，並賠償完畢，有和解契
    約書及民事撤回起訴狀各1 份在卷可稽。經此偵審程序及科
    刑教訓，當知所警惕，應無再犯之虞，本院因認被告所受刑
    之宣告，以暫不執行為適當，併宣告緩刑2年，以啟自新。
據上論斷，應依刑事訴訟法第273 條之1 第1 項、第368 條，刑
法第74條第1項第1款，判決如主文。
本案經檢察官林慶宗到庭執行職務。
中    華    民    國    97    年     5    月    29    日
              刑事第九庭    審判長法  官  莊秋桃
                                  法  官  范惠瑩
                                  法  官  謝宏宗
以上正本證明與原本無異。
本件判決不得上訴。
中    華    民    國    97    年    5     月    30    日
                                  書記官  熊惠津
附錄本判決論罪科刑法條：
中華民國刑法第276條第1項
因過失致人於死者，處2 年以下有期徒刑、拘役或2,000 元以下
罰金。


司法院資訊處製作；財團法人民間司法改革基金會備份。
